【裁判字號】    89,易,866
【裁判日期】    890929
【裁判案由】    詐欺
【裁判全文】
臺灣高雄地方法院刑事判決                       八十九年度易字第八六六號
    公  訴  人  臺灣高雄地方法院檢察署檢察官
    被      告  甲○○
右列被告因詐欺案件，經檢察官提起公訴（八十八年度偵字第一五０八一號、第二三
一二二），本院判決如左：
    主  文
甲○○無罪。
    理  由
一、本件公訴意旨略以：甲○○明知自己已無支付能力，於民國八十六年間先以小額
    進貨、現金交易之方式，取得告訴人乙○○、丙○○等人之信任後，竟基於意圖
    為自己不法之所有之概括犯意，於八十七年一月中旬連續向告訴人乙○○、丙○○大量訂購石斑魚，約定價款分別為新台幣（下同）六十一萬五千五百元、八十
    萬元，詎甲○○取得石斑魚並賣得現款後，除給付告訴人丙○○十萬元外，其餘
    之貨款均拒不清償，簽發之支票亦不獲兌現，告訴人乙○○、丙○○等人始知受
    騙，因認被告涉有詐欺罪嫌。
二、本件公訴人認被告甲○○涉有詐欺犯行，係以卷附被告所簽發之支票影本二紙、
    本票影本卅三紙及被告取得魚貨後皆已將之轉售得現，並將部分現款購買車輛，
    其既有資力購買車輛，卻不願付款，足徵其自始並無清償之意，其不法所有之詐
    欺意圖甚明等，為其所憑論罪之依據。惟訊據被告雖不否認有向告訴人乙○○、
    丙○○等人購買魚貨等事，然堅詞否認有何詐欺情事，辯稱：我因被人倒帳週轉
    困難，才無法還錢等語。
三、按犯罪事實應依證據認定之，無證據不得推定其犯罪事實。又不能證明被告犯罪
    者，應諭知無罪之判決，刑事訴訟法第一百五十四條、第三百零一條第一項分別
    定有明文。又按刑法第三百三十九條第一項詐欺罪之成立，以意圖為自己或第三
    人不法所有，以詐術使人將本人或第三人之物交付為要件。所謂以詐術使人交付
    ，必須被詐欺人因其詐術而陷於錯誤，若其所用方法，不能認為詐術，亦不致使
    人陷於錯誤，即不構成該罪，最高法院四十六年台上字第二六０號著有判例可資
    參照。
四、經查：
（一）被告曾於八十六年底向告訴人乙○○、丙○○訂貨二次，告訴人乙○○部分訂
      貨金額二次均為十萬元以下，告訴人丙○○部分金額則二次均為三十多萬元，
      該二次交易過程中，被告付款情形均為正常，業據告訴人乙○○、丙○○自承
     在卷，此後被告陸續於八十七年一月間向告訴人乙○○訂貨一次，金額為六十
      一萬五千元，向告訴人丙○○訂貨一次，金額為八十萬五千元，則雙方之於八
      十七年一月間生意往來，係基於先前交易所樹立之信賴關係，亦為告訴人乙○○、丙○○所不否認，且被告之前向告訴人丙○○購買魚貨時，亦曾以開票方
      式給付魚貨款，並均獲兌現，此業據告訴人丙○○供承在卷，故尚難以被告最
      後之魚貨款未為給付，遽予推論被告利用小額進貨，現金交易之式，取得告訴
      人二人之信賴後，再予詐騙。復查，被告於八十七年一月間向告訴人乙○○、
      丙○○訂貨時，尚未陷於無資力狀態，其乃於向告訴人乙○○、丙○○訂貨之
      後，於同年一月二十五日方發生週轉困難，業經被告供承在卷，且被告係於八
      十七年二月二十日始拒絕往來，亦經本院向高雄市票據交換所調閱其票據交換
      資料查核無訛，此外，復查無其他證據證明被告於訂購之初，即發生給付不能
      情形，則被告顯非於訂貨之初即發生財務困難甚明，故尚難認其於訂貨之初，
      即有不法所有之意圖。且被告於八十七年一月向告訴人丙○○訂貨時，告訴人
      丙○○明知被告生意非佳，仍願與之交易、予其機會，亦經告訴人丙○○於本
      院審理時到庭證述屬實，則告訴人丙○○與被告交易時未陷於錯誤之情更明。
      末查，被告積欠告訴人丙○○之貨款，已陸續償還十三萬七千元，亦為告訴人
      丙○○自承無訛，被告於本院審理時，亦已分別與告訴人兩人達成和解，有和
      解書二紙附卷可參，被告事後既有償債之誠，尤見其向兩人訂貨之初並無不法
      所有之意圖，其所辯生意失敗週轉困難等情尚堪採信。
（二）至於被告魚貨出售後，雖未以得款清償告訴人二人，而用以購車、挖魚池，此
      為被告所不否認，惟被告之魚貨係於購得翌日即出售得款，故其得款時，其所
      簽發之票期（分別為八十七年一月二十四日、同年二月十日），均尚未到期，
      自不能以其於付款期日前，已變賣得款，而未用以清償告訴人，遽予推論被告
      於訂購之初，即無清償之意。
（三）依上所述，被告雖始終未能提出對其有利之證據，惟公訴人所舉之證據既不足
      以證明被告犯罪，自不能以推測或擬制之方法，持為認定其犯罪之論據，此外
      ，復查無其他積極證據足資證明被告確有公訴人所指之詐欺犯行，揆諸首揭說
      明，既無積極證據足認被告有詐欺犯行，爰依法諭知無罪之判決。
五、末查告訴人乙○○於本院審理時固又指稱被告於八十七年二月間，尚向其訂購二
    次石斑魚，價款分別為五萬餘元及十二萬餘元，亦均未給付，而認被告此部分亦
    涉有詐欺罪嫌云云，惟查此部分事實，未據檢察官起訴，且本件起訴之事實，既
    經本院認係不能證明犯罪，應判決無罪，此部分即無從與起訴部分發生連續犯之
    裁判上一罪關係，而非起訴效力之所及，本院自無從予以審理，附此敘明。據上
    論斷，應依刑事訴訟法第三百零一條第一項判決如主文。
本案經檢察官林美靜到庭執行職務。
中      華      民      國      八十九      年    九    月    二十九    日
                                    臺灣高雄地方法院刑事第七庭
                                        法  官    李  璧  君
右正本證明與原本無異。
如不服本判決，應於判決送達後十日內，向本院提出上訴狀。
                                        書記官    李  忠  霖
中      華      民      國      八十九      年    九    月     三十     日


司法院資訊處製作；財團法人民間司法改革基金會備份。
